臺灣基隆地方法院民事裁定  
110年度事聲字第16號
異  議  人  
即  債權人  台北富邦商業銀行股份有限公司

法定代理人  程耀輝  

相  對  人  
即  債務人  陳秀琴  

代  理  人  陳學驊律師（法扶律師）
上列異議人對於本院司法事務官於民國110年8月9日所為109年度
司執消債更字第78號認可更生方案裁定聲明異議，本院裁定如下
：
    主  文
原裁定廢棄。
    理  由
一、按關於更生或清算之程序，除消費者債務清理條例（下稱債
    清條例）別有規定外，準用民事訴訟法之規定，債清條例第
    15條定有明文。次按司法事務官處理事件所為之處分，與法
    院所為者有同一之效力；當事人對於司法事務官處理事件所
    為之終局處分，得於處分送達後10日之不變期間內，以書狀
    向司法事務官提出異議；司法事務官認前項異議有理由時，
    應另為適當之處分；認異議為無理由者，應送請法院裁定之
    ；法院認第一項之異議為有理由時，應為適當之裁定；認異
    議為無理由者，應以裁定駁回之，民事訴訟法第240條之3、
    第240條之4亦有明定。查本院司法事務官於110年8月9日所
    為之109年度司執消債更字第78號裁定係於同年月12日送達
    異議人，有本院送達證書在卷可稽（見本院109年度司執消
    債更字第78號卷〈下稱司執卷〉第391頁），而異議人於該裁
    定送達後10日內提出異議，經司法事務官認其異議為無理由
    送請本院裁定，核與上開規定相符，先予敘明。
二、本件異議意旨略以：債清條例第64條之2第1項規定「必要生
    活費用，係以最近一年衛生福利部或直轄市政府所公告當地
    區每人每月最低生活費一點二倍定之」，參酌衛生福利部公
    布110年度臺灣省平均每人每月最低生活費為新臺幣（下同
    ）1萬3,288元，故相對人每月必要生活費用以1萬5,946元為
    限，超過部分實非必要，然原裁定以行政院主計處公布基隆
    市108年度平均每人月消費支出2萬2,324元為標準，審核相
    對人之必要支出2萬3,723元，實於法未合，爰依法聲明異議
    ，請求廢棄原裁定等語。
三、次按「債務人有薪資、執行業務所得或其他固定收入，依其
    收入及財產狀況，可認更生方案之條件已盡力清償者，法院
    應以裁定認可更生方案」，債清條例第64條第1項前段定有
    明文，又「下列情形，視為債務人已盡力清償：債務人之
    財產有清算價值者，加計其於更生方案履行期間可處分所得
    總額，扣除自己及依法應受其扶養者所必要生活費用後之餘
    額，逾9/10已用於清償」，債清條例第64條之1第1款亦有明
    文，其立法理由謂：「第64條第1項前段所稱盡力清償，非
    必令債務人傾其所有，僅須其將財產及所得之大部分用於清
    償．即足當之…又債務人之盡力清償，不以本條所定情形為限
    ，更生方案縱與本條規定不符，法院仍應依第64條第1項規
    定斟酌情事認定之」。再按「債務人必要生活費用，以最近
    一年衛生福利部或直轄市政府所公告當地區每人每月最低生
    活費1.2倍定之」、「債務人證明確有必要支出者，不受最
    高數額及應負擔比例之限制」，為債清條例第64條之2第1項
    、第3項後段所明定，至行政院主計總處公布之各區域平均
    每人月消費支出，乃行政機關進行家庭收支調查之抽樣統計
    結果，非可一概以此認定債務人每月必要生活費用是否合理
    之標準，仍應依債務人主張之數額及其提出之相關事證，就
    個案實際生活情形為具體之認定。
四、經查：
　㈠相對人於109年11月5日向本院聲請更生，經本院以109年度消
    債更字第86號裁定相對人自109年11月27日下午5時起開始更
    生程序，並命本院司法事務官進行更生程序，經確定相對人
    無擔保及無優先權債權總額為146萬1,068元，相對人提出以
    每月為1期、共72期、每期清償金額1萬元、清償總額72萬元
    、清償比例58.14%之更生方案，經本院司法事務官函請重提
    更生方案，嗣相對人於110年4月16日具狀提出以每月為1期
    、共72期、每期清償金額1萬1,800元、清償總額84萬9,600
    元之更生方案（下稱系爭更生方案），惟異議人在內之5名
    債權人均不同意，未能依債清條例第60條規定獲得可決，而
    經本院司法事務官裁定逕予認可，並定履行完畢前之生活限
    制等情，業經本院調閱本院109年度消債更字第86號聲請更
    生卷宗（下稱更生卷）、司執卷核閱無誤。是本院自應判斷
    債務人所提之更生方案，是否有債清條例第64條、第64條之
    1規定得逕予認可之情形。
　㈡本件相對人提出系爭更生方案時，名下並無土地、房屋，不
    計存款之有清算價值財產者，有新光人壽之保單3筆（保單
    號碼A6B0000000、ACBA408600、AGJ0000000），預估解約金
    各為5,455元、7,670元、5,701元，有新光人壽保險股份有
    限公司之民事陳報狀可稽（詳司執卷第221-223頁），是相
    對人之財產清算價值至少為1萬8,826元（計算式：5,455＋7,
    670＋5,701＝18,826）。
　㈢相對人於安麗日用品股份有限公司擔任直銷商，每月工作所
    得屬變動薪資，其聲請更生前2年即107年11月至109年10月
    之收入共94萬9,414元（計算式：國民年金4,865元/月×14月
    ＋5,009元/月×10月＋安麗107年429,948元×2/12＋108年393,42
    7元＋109年1至10月366,129元＝949,414元），平均每月收入
    為3萬9,559元（計算式：949,414元÷24＝39,559元，元以下
    四捨五入，下同），有相對人所提郵政存簿儲金簿、第一銀
    行存摺內頁、107、108年度綜合所得稅各類所得資料清單及
    本院司法事務官調閱稅務電子閘門財產所得調件明細表在卷
    可查（詳更生卷第57-89頁、司執卷第65、145頁），相對人
    於109年12月15日向本院陳報之債務人收入支出狀況調查表
    載明其月收入為「4萬3,388元」（即109年6至11月平均薪資
    ，詳司執卷第147頁），而相對人109年度所得總額40萬3,81
    5元，平均每月薪資為3萬3,651元（計算式：403,815元÷12＝
    33,651元），有本院依職權調閱其109年度稅務電子閘門財
    產所得調件明細表可考，再加計國民年金每月5,009元，相
    對人每月收入可達3萬8,660元，然相對人提出系爭更生方案
    稱其平均薪資僅3萬1,558元，並未提出其自109年12月起之
    存摺明細供查核，自不足認其薪資有驟降之情事，是本院乃
    認定相對人之每月收入為3萬8,660元。
　㈣相對人主張更生方案履行期間每月支出2萬3,723元（含膳食
    費、租金、電信費、網路電視費、交通費、電費、水費217
    元〈誤為5,217元〉、瓦斯費、雜費），其聲請更生狀稱向親
    友租賃房屋，然未提出房屋租賃契約，其所提中華電信股份
    有限公司繳費通知非本人且所載地址亦非相對人陳稱之租屋
    處，至台灣電力公司、台灣自來水股份有限公司、欣隆天然
    氣股份有限公司之繳費通知單分別記載之不同用戶皆非相對
    人，其餘支出則未據相對人提出證明文件，均不足以證明確
    實為相對人所支出，而債清條例第64條之2第1項規定「債務
    人必要生活費用，以最近一年衛生福利部或直轄市政府所公
    告當地區每人每月最低生活費一點二倍定之」，考量聲請人
    住基隆市，又衛生福利部公告110年度臺灣省（含基隆市）
    每人每月最低生活費為1萬3,288元，故可認定聲請人每月必
    要生活費用為1萬5,946元（計算式：13,288元×1.2倍＝15,94
    6元），應得維持基本生活需要。異議人主張相對人每月支
    出超過1萬5,946元部分實非必要，應屬可採。
　㈤承上，相對人每月收入為3萬8,660元，每月必要生活費用為1
    萬5,946元，其每月可處分所得扣除自己必要生活費用後為2
    萬2,714元，依此計算更生方案履行72個月期間加計有清算
    價值之財產1萬8,826元，其數額為165萬4,234元（計算式：
    22,714×72＋18,826＝1,654,234），參酌相對人所提系爭更生
    方案每月還款金額僅1萬1,800元，清償總額84萬9,600元，
    則相對人有清算價值之財產，加計其於更生方案履行期間可
    處分所得總額，扣除其必要生活費用後之餘額，僅51.36%用
    於清償（計算式：849,600÷1,654,234≒51.36%)，實無從認
    定相對人已盡力清償，難謂其已盡其最大誠意清理債務。
五、綜上所述，原裁定以相對人主張之每月支出2萬3,723元與基
    隆市108年度平均每人月消費支出2萬2,324元相去無多，遽
    認已撙節支出，未實際調查相對人所提系爭更生方案履行期
    間之各項支出是否合理，況相對人並未提出證據資料證明確
    有逾債清條例第64條之2第1項所定最高數額之支出必要，本
    院衡酌相對人為多層次傳銷商，自107年聲請更生起每年收
    入穩定，亦無扶養他人，其既負有高額債務，本應撙節開支
    ，勉力清償，而非維持超過一般人水準之慣常生活，是依相
    對人目前之工作、經濟及生活狀況，並無不能適度增加還款
    金額之情形，本院司法事務官逕認系爭更生方案之條件已屬
    盡力清償，容有未洽，應予重新審視並調整。從而，異議人
    指摘原裁定不當，求予廢棄，為有理由，應由本院廢棄原裁
    定，發回司法事務官更為妥適之處理。
六、結論：本件異議為有理由，依民事訴訟法第240條之4第3項
    前段，裁定如主文。
中　　華　　民　　國　　110 　年　　11　　月　　8 　　日
                  民事庭法　官　林淑鳳
以上正本係照原本作成。
如對本裁定抗告，應於本裁定送達後10日內，向本院提出抗告狀
，並繳納抗告費1,000元。
中　　華　　民　　國　　110 　年　　11　　月　　8 　　日
                        書記官　陳櫻姿